臺灣高等法院民事判決
107年度再易字第140號
再 審原 告  邵曰道
            邵國芳


            邵慶芳
            邵華芳
            邵曰仁

            林宗賢
            林頌安
            林頌君
再 審被 告  遠雄建設事業股份有限公司

法定代理人  趙文嘉
再 審被 告  遠雄營造股份有限公司

法定代理人  孫寧生
再 審被 告  李志遠
            張慶祥
            王偉程
上五人共同
訴訟代理人  蘇弘志律師
再 審被 告  和儀工程有限公司

法定代理人  詹秀女
兼 上一 人
訴訟代理人  詹樂禮
再 審被 告  黃郅敔
            國防部
法定代理人  嚴德發
訴訟代理人  張靈秀
上二人共同
訴訟代理人  簡宏明律師
上列當事人間侵權行為損害賠償事件，再審原告對於中華民國10
7 年9 月28日本院106 年度上易字第893 號確定判決提起再審之
訴，本院於109年6月24日言詞辯論終結，判決如下：
    主  文
再審之訴駁回。
再審訴訟費用由再審原告邵曰道負擔。
    理  由
壹、程序部分
一、按再審之訴，應於30日之不變期間內提起；前項期間，自判
    決確定時起算，判決於送達前確定者，自送達時起算，民事
    訴訟法第500 條第1 項、第2 項前段定有明文。次按判決於
    上訴期間屆滿時確定，不得上訴之判決於宣示時確定，不宣
    示者於公告時確定，亦為民事訴訟法第398條所明定。本院1
    06 年度上易字第893 號判決（下稱原確定判決）不得上訴
    第三審，於宣示日即民國107 年9 月28日判決確定，同年10
    月9 日寄存於再審原告邵曰道住所地之警察機關龍興派出所
    ，有送達證書影本可稽（本院卷一第147 頁），於107 年10
    月19日發生送達效力，邵曰道於107 年11月21日提起本件再
    審之訴（本院卷一第7 頁再審訴狀收狀章），加計在途期間
    3 日後，並未逾30日之法定不變期間。
二、次按訴訟標的對於各共同訴訟之各人必須合一確定者，共同
    訴訟人中一人之行為有利益於共同訴訟人者，其效力及於全
    體，民事訴訟法第56條第1 項第1 款前段定有明文。所謂共
    同訴訟人中一人之行為，有利益於共同訴訟人，係指於行為
    當時就形式上觀之，有利於共同訴訟人而言。而再審之訴形
    式上雖為新訴，但實質上為前訴訟程序（下稱前程序）之再
    開或續行，故前程序之訴訟標的，對於共同訴訟之各人必須
    合一確定者，自亦有民事訴訟法第56條第1 項第1 款規定之
    適用。本件邵曰道與邵國芳、邵慶芳、邵華芳、邵曰仁、林
    宗賢、林頌安、林頌君7 人（下稱邵國芳等7 人），於前程
    序以其等繼承自訴外人羅自坤之門牌號碼桃園市○鎮區○○路0
    00 號建物（下稱系爭建物）、大王椰子樹遭再審被告拆除
    為由，共同訴請再審被告連帶賠償新臺幣（下同）51萬元本
    息，其訴訟標的對於邵曰道及邵國芳等7 人必須合一確定，
    而邵曰道提起本件再審之訴形式上有利於邵國芳等7 人，依
    上說明，其效力自應及於邵國芳等7 人，爰併列邵國芳等7 
    人為再審原告。
三、邵國芳等7 人經合法通知未於言詞辯論期日到場，核無民事
    訴訟法第386 條所列各款情形，爰依再審被告之聲請，由其
    一造辯論而為判決。
貳、實體部分
一、再審原告主張：
　㈠伊因系爭建物、大王椰子樹遭再審被告拆除或移除，而請求
    再審被告賠償損害。系爭建物係繼承自羅自坤，伊於前程序
    未與羅自坤其餘繼承人即邵國芳等7 人一同起訴，前程序第
    一審法院應依職權調查當事人是否適格，竟未調查即予以判
    決，是前程序第一審因當事人不適格而有重大瑕疵，且無法
    於第二審補正，原確定判決竟未廢棄發回，而於追加邵國芳
    等7 人為原告後自為實體判決，對伊審級利益有重大影響，
    並違反憲法第16條、民法第831條準用民法第828條、民事訴
    訟法第56條、第56條之1、第451 條第1 項規定，最高法院6
    7年台抗字第480號、48年台上字第127 號、37年上字第7366
    號判例，86年度台上字第699號、92年度台上字第1188號、8
    4年度台上字第58號判決、93年度台上字第64號裁定、85年
    度台上字第905號、58年度台上字第3435號、99年度台上字
    第1754號、105年度台上字第1320號判決、104年度第3次民
    事庭會議㈠，而有適用法規顯有錯誤之情事。
　㈡又根據伊所提出之諸多證據，均可證明國防部興建之原眷舍
    （下稱原眷舍）已遭拆除，系爭建物全部均為羅自坤自行興
    建之獨立建物，並非依附於原眷舍而增建之附屬建物，原確
    定判決承審法官未就附屬建物部分盡闡明義務，且判決中引
    用之訴訟資料未經提示兩造辯論，並對於舉證責任之分配、
    證據證明力之認定均有錯誤，故其認定系爭建物為原眷舍之
    附屬建物，所有權應歸原眷舍之所有人即國防部，伊並未因
    所有物遭侵害而受有損害云云，已違背經驗法則與論理法則
    ，且違反民事訴訟法第199 條、第222 條第3 項、第278 條
    第1項、第282條、第288條、第296 條之1 第1項、第297 條
    第1 項、第388條規定，及違反最高法院43年台上字第12號
    、69年台上字第771 號、18年上字第161 號、18年上字第20
    9號、37年上字第6935號、44年台上字第72號、51年台上字
    第101號、70年台上字第2007號、76年台上字第728號、60年
    台上字第2085號判例，而有適用法規顯有錯誤之情事。
　㈢爰依民事訴訟法第496 條第1 項第1 款規定，提起本件再審
    之訴，求為命：㈠原確定判決、臺灣桃園地方法院105 年度
    訴字第2157號判決關於駁回再審原告之訴部分均廢棄。㈡上
    開廢棄部分，再審被告應連帶給付再審原告公同共有51萬元
    ，及自起訴狀繕本送達翌日起至清償日止，按年息5%計算利
    息之判決。
二、再審被告之答辯：
　㈠再審被告遠雄建設事業股份有限公司、遠雄營造股份有限公
    司、李志遠、張慶祥、王偉程（以下合稱遠雄建設公司等5
    人）辯稱：前程序第一審判決係以再審原告之請求無理由而
    予以駁回，並非以當事人不適格而駁回，何況前程序第二審
    已依再審原告之聲請追加邵國芳等7 人為原告而補正當事人
    ，原確定判決之訴訟程序自無瑕疵。原確定判決認定系爭建
    物並非羅自坤所有之獨立建物，為其取捨證據、認定事實之
    職權，並無違背經驗法則、論理法則或其他適用法律錯誤之
    情事，且伊等並未涉入系爭建物、大王椰子樹之拆除行為，
    再審原告不得向伊等求償等語。
　㈡再審被告國防部、黃郅敔辯稱：原確定判決認定系爭建物並
    非羅自坤所有之獨立建物，為其取捨證據、認定事實之職權
    ，並未違背經驗法則、論理法則等語。
　㈢再審被告詹樂禮、和儀工程有限公司（下稱和儀公司）辯稱
    ：再審原告之訴為無理由等語。
三、按民事訴訟法第496 條第1 項第1 款所謂適用法規顯有錯誤
    ，係指裁判所適用之法規顯然不合於法律規定，或與司法院
    現尚有效及大法官會議之解釋，或本院現尚有效之判例顯有
    違反，或消極的不適用法規顯然影響裁判者而言，並不包括
    裁判理由矛盾、理由不備、取捨證據失當、調查證據欠周、
    漏未斟酌證據、認定事實錯誤及在學說上諸說併存致發生法
    律上見解歧異等情形在內（最高法院104 年度台聲字第1206
    號、100 年度台再字第33號裁判意旨參照）。本件再審原告
    主張原確定判決有民事訴訟法第496條第1項第1款之再審事
    由，惟查：
  ㈠再審原告指摘前程序第一審訴訟程序有重大瑕疵，第二審法
    院應廢棄發回第一審法院，竟未廢棄發回，而自為實體判決
    ，違反憲法第16條、民法第831條準用民法第828條、民事訴
    訟法第56條、第56條之1、第451 條第1 項規定，及最高法
    院67年台抗字第480 號、48年台上字第127 號、37年上字第
    7366號判例，86年度台上字第699號、92年度台上字第1188
    號判決、84年度台上字第58號判決、93年度台上字第64號裁
    定、85年度台上字第905號判決、58年度台上字第3435號判
    決、99年度台上字第1754號判決、105年度台上字第1320號
    判決、104年度第3次民事庭會議㈠部分：
    ⒈按第一審之訴訟程序有重大之瑕疵者，第二審法院得廢棄
      原判決，而將該事件發回原法院。但以因維持審級制度認
      為必要時為限，民事訴訟法第451 條第1 項定有明文。而
      所謂訴訟程序有重大之瑕疵者，係指第一審違背訴訟程序
      之規定，其違背與判決內容有因果關係，或因訴訟程序違
      背規定，不適於為第二審辯論及判決之基礎者而言（最高
      法院48年台上字第127 號判例參照）。又第一審之訴訟程
      序有重大之瑕疵時，應否廢棄原判決將該事件發回原法院
      ，民事訴訟法第448 條第1 項（即現行民事訴訟法第451
      條第1 項）係賦與第二審法院以自由裁量之職權，並非必
      須廢棄原判決將該事件發回原法院（最高法院28年渝上字
      第1740號判例參照）。
    ⒉邵曰道於前程序第一審就其主張繼承自羅自坤之權利單獨
      起訴，而未與羅自坤其餘繼承人共同起訴，其當事人適格
      固有欠缺，惟前程序第一審並未因當事人不適格而駁回其
      訴，而係依邵曰道提出之主張、證據調查辯論後，以邵曰
      道不能證明其損害及再審被告有侵權行為為由，認邵曰道
      實體上之請求為無理由，而判決駁回其訴，有前程序第一
      審判決在卷可稽（本院卷二第111頁至第115頁）。邵曰道
      不服，提起上訴，並於審理程序中聲請追加邵國芳等7 人
      為原告，前程序第二審已裁定命邵國芳等7 人追加為原告
      ，當事人適格已無瑕疵，原確定判決事實及理由欄甲、三
      、亦詳述由第二審自為判決而未廢棄發回第一審之理由為
      ：「上訴人（即邵曰道）依繼承、侵權行為損害賠償法律
      關係請求判決命被上訴人（即再審被告）應對其與追加原
      告邵國芳等7 人負連帶賠償責任，該損害賠償債權係屬訴
      外人羅自坤之全體繼承人公同共有，原審未以當事人不適
      格而以請求無理由為判決，尚難認原法院訴訟程序有何瑕
      疵；況上訴人業已於本院依民事訴訟法第56條之1 第1 項
      規定，聲請本院裁定准將邵國芳等7 人追加為原告，殊無
      援用前開規定餘地。上訴人上訴請求將原判決廢棄，發回
      原法院云云，尚無足採。」（本院卷一第150頁至第151頁
      ），而依上⒈說明，即使前程序第一審訴訟程序有重大之
      瑕疵，第二審法院仍得自由裁量是否自為判決，或發回原
      法院，原確定判決既已說明其自為判決之理由，自無何適
      用法規或不適用法規顯有錯誤之情事。
　　⒊再審原告另指摘原確定判決違反憲法第16條、民法第831條
      準用民法第828條、民事訴訟法第56條、第56條之1、第45
      1 條第1 項規定，及最高法院67年台抗字第480 號、48年
      台上字第127 號、37年上字第7366號判例，86年度台上字
      第699號判決、92年度台上字第1188號判決、84年度台上
      字第58號判決、93年度台上字第64號裁定、85年度台上字
      第905號判決、58年度台上字第3435號判決、99年度台上
      字第1754號判決、105年度台上字第1320號判決、104年度
      第3次民事庭會議㈠云云。惟查：
　　　⑴憲法第16條規定：「人民有請願、訴願及訴訟之權。」
        而邵曰道提起前程序民事訴訟，而行使其訴訟權，前程
        序第一、二審法院審酌其請求、調查證據，並補正其當
        事人適格之程序瑕疵後為實體判決，自無何侵害再審原
        告訴訟權或違反憲法第16條規定之情。而民法第831條
        、第828條係就公同共有之法律關係實體上權利義務關
        係為規定，與再審原告指摘之程序事項無涉。又原確定
        判決程序上並無違反民事訴訟法第56條、第56條之1、
        第451 條第1 項規定，業如上⒉所述。又最高法院67年
        台抗字第480號、37年上字第7366號判例，均在說明訴
        訟標的對於共同訴訟之各人必須合一確定者，必須一同
        起訴或一同被訴，其當事人之適格，始能謂無欠缺之意
        旨，而前程序第一審固未經由羅自坤之全體繼承人共同
        起訴，惟業於第二審補正，自無何違反最高法院67年台
        抗字第480號、37年上字第7366號判例之適用法規錯誤
        情事。至48年台上字第127 號判例係就修正前民事訴訟
        法第448條第1項（現行民事訴訟法第451條第1項）所規
        定「第一審訴訟程序有重大瑕疵」為定義，惟前程序第
        一審並非以當事人不適格為由駁回邵曰道之訴，自無該
        判例所指「其違背與判決內容有因果關係」，且原確定
        判決已於第二審追加原告而補正其瑕疵，亦無該判例所
        指「不適於為第二審辯論及判決之基礎」之情形，洵無
        違反該判例之適用法規錯誤情事。是再審原告主張原確
        定判決違反民法第831條、第828條，民事訴訟法第56條
        、第56條之1、第451 條第1 項，最高法院67年台抗字
        第480 號、48年台上字第127 號、37年上字第7366號判
        例，適用法規顯有錯誤，而有民事訴訟法第496條第1項
        第1款之再審事由云云，洵有未合。
      ⑵另最高法院86年度台上字第699號判決、92年度台上字第
        1188號判決、84年度台上字第58號判決、93年度台上字
        第64號裁定、85年度台上字第905號判決、58年度台上
        字第3435號判決、99年度台上字第1754號判決、105年
        度台上字第1320號判決、104年度第3次民事庭會議㈠，
        並非法律、司法院現尚有效及大法官會議之解釋、現尚
        有效之判例，上訴人以原確定判決違反上開最高法院判
        決、會議決議為由，主張原確定判決適用法規錯誤，而
        有民事訴訟法第496條第1項第1款之再審事由云云，亦
        屬無據。
  ㈡再審原告指摘原確定判決認定系爭建物並非羅自坤所有，而
    為國防部所配發原眷舍之附屬建物，惟未就附屬建物部分盡
    闡明義務，且判決中引用之訴訟資料即臺灣桃園地方法院檢
    察署104年度偵字第7344號卷宗（下稱系爭偵查案件卷宗）
    未經提示兩造辯論，並對於舉證責任之分配、證據證明力之
    認定均有錯誤，違反民事訴訟法第199 條、第222 條第3 項
    、第278 條第1項、第282條、第288條、第296 條之1第1項 
    、第297 條第1 項、第388條規定，及違反最高法院43年台
    上字第12號、69年台上字第771 號、18年上字第161 號、18
    年上字第209號、37年上字第6935號、44年台上字第72號、5
    1年台上字第101號、70年台上字第2007號、76年台上字第72
    8號、60年台上字第2085號判例、經驗法則、論理法則部分
    ：
　　⒈按民事訴訟採辯論主義，舉凡法院判決之範圍及為判決基
      礎之訴訟資料均應以當事人所聲明及所主張者為限。民事
      訴訟法第199條關於審判長之闡明義務或闡明權之行使，
      亦應限於辯論主義之範疇，不得任加逾越，準此，審判長
      因定訴訟關係而行使闡明權，必以當事人之聲明或陳述有
      不明瞭或不完足者，始得令其敘明或補充之。查前程序再
      審原告即主張系爭建物為羅自坤所有，而國防部、黃郅敔
      則抗辯系爭建物為國防部所配發之原眷舍，羅自坤自行增
      建部分附合成為原眷舍之一部，並非羅自坤所有，再審原
      告無從依繼承之法律關係取得系爭建物之所有權等語（本
      院卷一第151頁）；遠雄建設公司等5人亦抗辯：系爭建物
      遭拆除部分並非獨立之物，再審原告無從依繼承之法律關
      係取得所有權等語（本院卷一第151頁），可知兩造於前
      程序就系爭建物究為獨立建物或附合於原眷舍之附屬建物
      、羅自坤是否為所有權人、再審原告是否因繼承而取得其
      所有權等節，已有爭執，則依上開說明，審判長之闡明義
      務或闡明權之行使，亦應基於當事人之主張及證據為之，
      不得任加逾越，而再審原告於前訴訟程序之主張、陳述、
      舉證尚難認有無何不明瞭或不完足之情形，自難認前程序
      審判長有何應依民事訴訟法第199條規定行使闡明權而未
      行使之情。再審原告主張原確定判決消極不適用民事訴訟
      法第199條規定，有民事訴訟法第496條第1項第1款規定之
      再審事由云云，並無可取。
　　⒉原確定判決依前程序之卷證資料，認定：「⑴羅自坤承受其
      配偶邵旭原獲配陸軍第一軍團（該軍團現改制為第六軍團
      ）列管之系爭眷舍，有國軍眷舍管理表、桃園○○○○○○○○○1
      06年11月13日函可稽。依該眷舍管理表記載：系爭眷舍係
      國防部公款建造，原建造材料為鉛皮造半磚竹木泥造，於
      63年6 月撥款1萬922元整修，足見原眷舍應屬國防部所有
      ，羅自坤係因其配偶邵旭擔任軍職，受配住系爭眷舍。⑵
      國防部進行眷村改建前，於93年3 月間曾清查相關土地占
      有情形，系爭眷舍公配坪數7.6坪，經羅自坤自增建8處坪
      數53.1825坪，現有坪數60.7825坪，國防部乃核定輔助購
      宅坪數30坪、補償坪數23.1825 坪，羅自坤已領取68萬88
      08元補償款等情，亦經國防部提出陸軍列管忠貞新村自增
      建原眷舍各項輔（補）助款領款清冊、第六軍團列管原眷
      戶房屋自增建補償丈量表可稽；...，足見羅自坤於承受
      其配偶配住之系爭眷舍後，確有自增建行為，應係實情。
      ⑶上訴人雖主張：原眷舍於59年11月30日業已被拆除云云
      ，並提出土地四鄰證明書及100 年10月14日遭強制執行光
      碟為憑，惟：該證明書充其量僅能證明羅自坤於59年11月
      間曾就系爭眷舍增擴建之事實，尚不足證明系爭眷舍於59
      年間即遭拆除而不存在，否則國防部何以於63年6月間尚
      撥款整修系爭眷舍。再經本院勘驗上訴人提出之100年10
      月14日錄影光碟結果，該光碟包括2 個檔案，檔案1 顯示
      現場挖土機正拆除某加強磚造建物，建物門前有植樹，再
      前方有圍牆及大門；檔案2 係拍攝庭院種植許多棵大王椰
      子樹，現場還有1 個噴水池等情，亦經本院於107年9月18
      日言詞辯論期日勘驗在卷，且有翻拍光碟影像照片可考，
      縱系爭眷舍於100年10月14日遭拆除時已非原鉛皮造半磚
      竹木泥造屬實，然系爭眷舍既曾經羅自坤於59年11月間增
      建，並經國防部於63年6月間撥款整修，且經國防部於93
      年3月間清查確認系爭眷舍公配坪數7.6坪，經羅自坤自增
      建8處坪數53.1825 坪，現有坪數60.7825 坪，即難徒憑
      該光碟所示建物外觀及樓層推認羅自坤原配住眷舍於59年
      11月間業已拆除而滅失。上訴人此部分主張，殊無可採。
      ⑷又原法院95年度重訴字第404 號訴外人簡元城與羅自坤
      間請求拆屋還地事件（下稱另案），承審法官就系爭眷舍
      實施勘驗結果：『…115 號現使用狀況為經營水果攤位，水
      果攤位為未辦保存登記建物，惟115號與113號建物共用門
      牌號碼，故其內有2 門牌號碼之建物…又據羅自坤之訴代
      陳述，115號及113號內部現已打通，由羅自坤及訴代邵曰
      道共同居住…另與115 號相連處有一倉庫…』，適與上訴人
      主張羅自坤興建系爭建物後，出租他人供攤位營業使用等
      語，並提出系爭建物係供擺設水果攤位之照片相符；參照
      被上訴人所提另案土地複丈成果圖所示系爭眷舍占用改制
      前桃園縣○鎮市○○段00○0○0地號土地部分，及羅自坤申請
      桃園縣平鎮地政事務所測繪他項權利位置圖所載地上權位
      置交互以觀，堪認系爭建物在構造上、使用上皆與系爭眷
      舍一體利用，欠缺獨立性，並在物理上與系爭眷舍結合為
      一體，顯係依附於系爭眷舍而無從與之分離而為系爭眷舍
      之附屬部分，依上說明，其所有權應歸系爭眷舍之所有人
      即國防部所有。是縱系爭建物由羅自坤出資增建部分屬實
      ，亦無從因而取得系爭建物之所有權。上訴人主張系爭建
      物係羅自坤自建未辦理所有權第1 次登記之建物，與系爭
      眷舍係2 獨立之建物，國防部並未因附合取得所有權云云
      ，亦無足取。⑸又羅自坤增建部分與系爭眷舍原公配部分
      經附合後，成為系爭眷舍之一部，物權遂生確定與終局之
      效力，應歸屬於國防部所有，縱系爭眷舍座落改制前桃園
      縣○鎮市○○段00○0○0 地號土地部分，日後經法院強制執行
      遭拆除，僅殘餘系爭建物，亦不生權利回復之問題，仍屬
      系爭眷舍所有人即國防部所有。⑹準此，系爭建物（含增
      建部分）均為國防部所有，上訴人主張系爭建物係羅自坤
      所有，因繼承與邵國芳等7 人公同共有系爭建物云云，洵
      非可採。」（本院卷一第153頁至第155頁），核屬其取捨
      證據，認定事實之職權行使事項，依上開說明，原非屬民
      事訴訟法第496條第1項第1款所指「適用法規顯有錯誤」
      。再審原告指摘原確定判決就其持以為判決基礎之「眷舍
      修繕紀錄公文書」之舉證責任分配錯誤、證據證明力認定
      錯誤云云，核屬對於原確定判決取捨證據，認定事實之職
      權事項任加指摘，自非有據。原確定判決之認定復難謂有
      何違反經驗法則、論理法則，或舉證責任分配錯誤、證據
      證明力認定錯誤之情形，從而，再審原告主張原確定判決
      有違反經驗法則、論理法則、民事訴訟法第222 條第3 項
      之適用法規錯誤，而有民事訴訟法第496條第1項第1款規
      定之再審事由云云，亦非有據。
　　⒊民事訴訟法第278條、第296 條之1、第297 條第1 項係關
      於舉證及應將訴訟爭點、調查證據之結果曉諭當事人之規
      定，再審原告雖主張前程序調閱系爭偵查案件卷宗未據提
      示、曉諭再審原告云云，惟依前程序之電子卷證，可知前
      程序確有調閱系爭偵查案件卷宗（前程序二審卷第27頁、
      第29頁），並經提示系爭偵查案件卷宗及其中國軍宿舍管
      理表、會勘紀錄予再審原告表示意見（前程序二審卷第78
      頁至第79頁、第80頁至第81頁），何況原確定判決除系爭
      偵查案件卷宗外，另尚依據其他證據資料綜合判斷而為事
      實之認定。從而再審原告主張原確定判決因違反民事訴訟
      法第278條、第296 條之1、第297 條第1 項規定而適用法
      規顯有錯誤云云，亦無可取。
　　⒋最高法院43年台上字第12號判例係就民事訴訟法第199條所
      規定審判長之闡明權或闡明義務為說明，惟原確定判決並
      無違反民事訴訟法第199條規定之情，如上⒈所述，自亦無
      違反最高法院43年台上字第12號判例之可言。最高法院69
      年台上字第771 號判例係說明法院之判斷不得違反經驗法
      則，惟原確定判決尚難認有何違反經驗法則之情事，亦如
      上述，自亦無違反該判例之情。最高法院18年上字第161 
      號、37年上字第6935號、44年台上字第72號、70年台上字
      第2007號判例，係在說明應使當事人就證據及調查之結果
      為言詞辯論，使得盡其攻擊防禦之能事，最高法院18年上
      字第209號判例係在說明認定事實應憑有證明力之證據而
      為之，而原確定判決尚難認有何不予提示而使再審原告無
      從為攻擊防禦之情事，或其認定事實有何違反證據法則之
      情事，亦如上述，遑論其中最高法院18年上字第161 號、
      18年上字第209號判例因無全文可供參考業經停止適用，
      從而再審原告主張原確定判決違反最高法院18年上字第16
      1 號、37年上字第6935號、18年上字第209號、44年台上
      字第72號、70年台上字第2007號判例而適用法規顯有錯誤
      云云，亦無可採。最高法院51年台上字第101號、76年台
      上字第728號判例在說明法院為判決時，應斟酌全辯論意
      旨及調查證據之結果，以判斷事實之真偽，並符合經驗法
      則，而原確定判決已詳實說明其採用之證據，並依據證據
      認定事實、適用法律並形成心證之理由，如上⒉所述，自
      難認有何違反上開判例、經驗法則、論理法則之情。至最
      高法院60年台上字第2085號判例係在說明民事訴訟法除法
      律別有規定外，不得斟酌當事人未提出之事實，如就當事
      人未主張之事實依職權斟酌，即有認作主張之違法情形，
      再審原告雖據以主張：原確定判決第六段㈠⒈關於附屬建物
      之說明（本院卷一第153頁參照），未經審判長闡明，亦
      未據當事人主張，該部分認定有違最高法院60年台上字第
      2085號判例云云（本院卷一第451頁），惟原確定判決第
      六段㈠⒈係就附屬建物之定義為法律上之定性，尚難認屬審
      判長未闡明或就當事人未提出之事實認作主張，未能遽認
      有何違反最高法院60年台上字第2085號判例。從而，再審
      原告據以指摘原確定判決有民事訴訟法第496條第1項第1
      款之適用法規顯有錯誤之再審事由，亦屬無據。
　㈢綜上所述，再審原告依民事訴訟法第496 條第1 項第1 款規
    定提起本件再審之訴，為無理由，應予駁回。原確定判決既
    無適用法規顯有錯誤之再審事由，則再審原告另於本院聲請
    調查之證據，均不影響判決之結果，並無調查之必要。 
四、本件事證已臻明確，兩造其餘攻擊防禦方法及所提證據，經
    本院斟酌後，認均不足以影響本判決之結果，爰不逐一詳予
    論駁，併此敘明。 
五、據上論結，本件再審之訴為無理由，依民事訴訟法第78條、
    第85條第1項但書、第505條、第463條、第385條第1項後段
    ，判決如主文。 
中　　華　　民　　國　　109 　年　　7 　　月　　22　　日
                    民事第二庭    
                        審判長法  官  陳容正
                              法  官  劉素如     
                              法  官  王怡雯
正本係照原本作成。
不得上訴。
中　　華　　民　　國　　109 　年　　7 　　月　　22　　日

                              書記官  陳禹任